臺灣高等法院高雄分院刑事判決　　　　 96年度上訴字第504號
上　訴　人
即　被　告　乙○○
　　　　　　　　　　（現於臺灣高雄第二監獄另案執行中）
選任辯護人　李明益律師
上列上訴人因違反槍砲彈藥刀械管制條例案件，不服臺灣高雄地
方法院95年度訴字第2833號中華民國95年12月22日第一審判決（
起訴案號：臺灣高雄地方法院檢察署95年度偵字第10625、11346
號），提起上訴，本院判決如下：
    主  文
原判決撤銷。
乙○○未經許可，持有手槍，累犯，處有期徒刑玖年，併科罰金
新臺幣陸拾萬元，罰金如易服勞役，以罰金總額與陸個月之日數
比例折算。扣案如附表編號1 、2 、3 、6 、7 、8 、9 、10、
13所示之物均沒收之。
    事  實
一、乙○○前於民國85年間，因肅清煙毒條例案件，經臺灣高等
    法院高雄分院以86年度上訴字第2004號判處有期徒刑4 年6
    月，褫奪公權3 年確定；又因違反麻醉藥品管理條例案件，
    經臺灣高等法院高雄分院以86年度上易字第1411號判處有期
    徒刑7 月確定；再於86年間，因偽造文書案件，經原審法院
    判處有期徒刑4月確定，嗣經定應執行刑為有期徒刑5年，褫
    奪公權3年確定，而於90年4月26日因縮短刑期假釋出監，又
    因違反毒品危害防制條例案件，經撤銷假釋，而於91年5 月
    23日入監執行殘刑3年3月5日，迨於94年7月22日縮刑期滿，
    翌日執畢出監。其仍不知悔改，明知未經主管機關許可，不
    得持有槍砲彈藥刀械管制條例管制之違禁物，竟未經許可，
    基於持有制式手槍之犯意及持有可發射子彈具殺傷力之改造
    槍枝及具殺傷力子彈之概括犯意，連續於94年10月、11月間
    某日，在高雄市○○區○○路，向不詳之人以每支新台幣（
    下同）2萬3千元之價格購得附表編號1、2號所示之具有殺傷
    力之仿BERETTA 廠92FS型半自動手槍所製造之槍枝換裝土造
    金屬槍管改造而成之改造手槍（槍枝管制編號0000000000）
    、及仿BERETTA 廠84型半自動手槍製造之槍枝換裝土造金屬
    槍管及土造金屬槍機改造而成之改造手槍各1 支（槍枝管制
    編號0000000000），並取得附送之如附表編號3-5 號具殺傷
    力的制式子彈13顆、土造子彈1 顆，而未經許可持有之；又
    於94年12月15日22時許，在其居住之高雄市○○區○○街83
    號8 樓，向綽號「阿隆」之不詳男子，以5 萬元購得表編號
    6 之制式手槍1 支，以每支3 萬5 千元購得附表編號7 、10
    之具殺傷力改造手槍各1 支，並取得附送之附表編號8 、9
    、11-13 號所示制式子彈8 顆、土造子彈4 顆及制式霰彈1
    顆，而未經許可而持有之。嗣先於95年3 月7 日晚間8 時許
    ，在高雄市三民區○○○路208 號香格里拉飯店302 號房內
    ，因違反毒品危害防制條例案件（由檢察官另行偵辦中），
    經警持搜索票前往搜索，而於該房間之桌上查獲同為搜所標
    的之車牌號碼ZM-1799 自用小客車停於該飯店停車場之停車
    單，而為警循線於其所駕駛之車牌號碼ZM-1799 自用小客車
    上，扣得如附表編號1 至5 所示之槍、彈。又於95年4 月18
    日凌晨1 時40分許，在高雄市前鎮區○○○路475 巷1 弄內
    ，因持有第一級毒品海洛因（另案判決確定），形跡可疑，
    為警盤查，並自承於其所駕駛之車牌號碼ZM-1799 號小用客
    車內藏有如附表編號6 至9 所示之槍、彈，因而為警查獲。
    再於同日凌晨4 時許，帶同警方前往其位於高雄市○○區○
    ○街83號8 樓住處之地下室樓梯間，查獲如附表編號10至13
    所示之物，始查知上情。
二、案經行政院海岸巡防署屏東機動查緝隊、高雄市政府警察局
    移請臺灣高雄地方法院檢察署檢察官偵查起訴。
    理  由
一、證據能力有無之認定：
    證人劉昭麟、甲○○於偵訊時之陳述：
 1、按被告以外之人於審判外之言詞或書面陳述，除法律有規定
    者外，不得為證據；被告以外之人於偵訊中向檢察官所為之
    陳述，除顯有不可信之情況者外，得為證據，刑事訴訟法第
    159 條第1 項、第159 條之1 第2 項分別定有明文。被告以
    外之人前於偵查中已具結而為證述，除反對該項供述得具有
    證據能力之一方，已釋明「顯有不可信之情況」之理由外，
    皆得為證據。
 2、查證人劉昭麟、甲○○在檢察官偵查時，均係以證人之身份
    ，經檢察官告以具結之義務及偽證之處罰，經渠等具結，而
    於負擔偽證罪之處罰心理下所為，係經以具結擔保其證述之
    真實性。證人劉昭麟、甲○○於檢察官訊問時之證述，並無
    證據顯示係遭受強暴、脅迫、詐欺、利誘等外力干擾情形，
    或在影響其心理狀況致妨礙其自由陳述等顯不可信之情況下
    所為，即無顯不可信之情況，自有證據能力。
 3、又證人甲○○於偵查中經檢察官命具結作證前，筆錄中雖無
    檢察官告知其得依刑事訴訟法第181 條拒絕證言權利之記載
    。然按證人恐因陳述致自己或與其有前條第一項關係之人受
    刑事追訴或處罰者，得拒絕證言；而證人有第181 條之情形
    者，應告以得拒絕證言，固分別為刑事訴訟法第181 條、第
    186 條第2 項所明定。惟在證人係恐因陳述致自己受刑事追
    訴或處罰之情形下，刑事訴訟法第186 條第2項 明文規定須
    告知得拒絕證言，其立法意旨無非係因除法律另有規定者外
    ，不問何人，於他人之案件，有為證人之義務，此為刑事訴
    訟法第176 條之1 所明定。故經檢察官或法院命為證人者，
    原則上即有為證人之義務，無故違反者，依同法第178 條之
    規定，即有受拘提或科罰鍰處分之不利益。然按刑事被告乃
    程序主體者之一，有本於程序主體之地位而參與審判之權利
    ，並藉由辯護人協助，以強化其防禦能力，落實訴訟當事人
    實質上之對等。又被告之陳述亦屬證據方法之一種，為保障
    其陳述之自由，現行法承認被告有保持緘默之權。故刑事訴
    訟法第95條規定：「訊問被告應先告知左列事項：一、犯罪
    嫌疑及所犯所有罪名，罪名經告知後，認為應變更者，應再
    告知。二、得保持緘默，無須違背自己之意思而為陳述。三
    、得選任辯護人。四、得請求調查有利之證據。」此為訊問
    被告前，應先踐行之法定義務，屬刑事訴訟之正當程序。而
    證人依法有為證人之義務，則在證人有恐因陳述致自己受刑
    事追訴或處罰之虞者，在其自己為被告之刑事案件中，有保
    持緘默之權利，惟於他人之刑事案件中，若貫徹證人作證之
    義務，實則無異變相剝奪其為被告時之緘默權，故刑事訴訟
    法第181 條乃規定於此情形下，得拒絕證言。且為保障被告
    之緘默權，刑事訴訟法第95條乃規定訊問被告前有告知其得
    保持緘默之義務，則在他人刑事案件中，若未告知其得拒絕
    證言，實無異以變通方式不告知被告得保持緘默之權利，故
    刑事訴訟法第186 條第2 項乃規定應告知得拒絕證言。易言
    之，此證人之拒絕證言權，與被告之緘默權，及其告知之義
    務，均係一體之兩面，均係基於保護證人本身之利益，而非
    為在他人刑事案件中，保護該他人之利益規定。故於證人有
    「恐因陳述致自己受刑事追訴或處罰」之情形，而未依刑事
    訴訟法第186 條第2 項規定告知得拒絕證言者，無異係訊問
    被告前未告知其得保持緘默，則其法律效果應僅產生其於作
    證時所為之證述，得否有作為對證人本身不利證據之能力而
    已。該條規定既非為保護證人在他人刑事案件中作證時之該
    他人（該案被告），則縱有違反此類拒絕證言權告知義務者
    ，在該他人之刑事案件中，就該他人（該案被告）而言，仍
    非無證據能力。固證人甲○○於偵查中作證時，檢察官雖未
    告知其得拒絕證言，然對於被告而言，並不因此而影響其證
    據能力。
二、被告乙○○係於94年10月、11月間某日，在高雄市○○區○
    ○路，向不詳之人以每支新台幣（下同）2萬3千元之價格購
    得附表編號1、2號所示之具有殺傷力之改造手槍各1 支，並
    取得附送之如附表編號3-5 號具殺傷力的制式子彈13顆、土
    造子彈1 顆，而未經許可持有之；又於94年12月15日22時許
    ，在其居住之高雄市○○區○○街83號8 樓，向綽號「阿隆
    」之不詳男子，以5萬元購得表編號6 之制式手槍1支，以每
    支3萬5千元購得附表編號7、10之具殺傷力改造手槍各1支，
    並取得附送之附表編號8、9、11-13號所示制式子彈8顆、土
    造子彈4顆及制式霰彈1顆，而未經許可而持有之等情，業經
    被告分別於95年3月8日警詢、同日檢察官偵訊及95年4 月18
    日警詢中供承詳確（見警一卷第8 頁，偵二卷第5、6頁，警
    二卷第4-8 頁），並有扣案如附表所示之槍、彈可資佐證。
    又扣案如附表編號1至5所示之槍、彈，經送請內政部警政署
    刑事警察局以「性能檢驗法」、「試射法」鑑驗結果，認：
    一、送鑑改造手槍2支，鑑定情形如下：（一）1支（槍枝管
    制編號0000000000），認係由仿BERETTA 廠92FS型半自動手
    槍所製造之槍枝換裝土造金屬槍管改造而成之改造手槍，機
    械性能良好，可供擊發適用子彈使用，認具殺傷力。（二）
    1 支（槍枝管制編號0000000000），認係由仿BERETTA 廠84
    型半自動手槍製造之槍枝換裝土造金屬槍管及土造金屬槍機
    改造而成之改造手槍，機械性能良好，可供擊發適用子彈使
    用，認具殺傷力。二、送鑑子彈17顆，鑑定情形如下：（一
    ）12顆，認均係口徑9mm 制式子彈，認均具有殺傷力。（二
    ）1 顆，認係口徑0.380 吋制式子彈，彈底具撞擊痕跡，經
    實際試射，可擊發，認具殺傷力。（三）1 顆，認係由直徑
    9.67mm、長度18.90m m金屬彈殼及直徑8.75 mm 金屬彈頭組
    合而成之土造子彈，經實際試射，可擊發，認具殺傷力；另
    扣案如附表編號6 至13所示之槍、彈，經送請內政部警政署
    刑事警察局以「性能檢驗法」、「制式子彈試射法」、「試
    射法」、「電解腐蝕法」、「比對顯微鏡比對法」鑑驗結果
    ，認：一、送鑑手槍2 支，鑑定情形如下：（一）1 支（槍
    枝管制編號0000000000），研判係捷克CZ廠75型口徑9mm 制
    式半自動手槍，槍管內具陸條右旋來復線，機械性能良好，
    可擊發同口徑之制式子彈，認具殺傷力。（二）1 支（槍枝
    管制編號0000000000），認係由仿WALTHER 廠PPK/S 型半自
    動手槍製造之槍枝換裝土造金屬槍管而成支改造手槍，雖槍
    枝欠缺保險鈕，惟不影響槍枝之擊發功能，可擊發適用之子
    彈，認具殺傷力。二、送鑑手槍1 支（槍枝管制編號0000
    000000），認係由仿GLOCK 廠17型半自動手槍製造之槍枝換
    裝改造金屬槍管（由原槍管彈室加裝金屬管）而成之改造手
    槍，機械性能良好，可擊發適用之子彈，認具殺傷力。
    三、送鑑子彈11顆，鑑定情形如下：（一）7 顆，認均係口
    徑9mm 之制式子彈（試射4 顆），認均具殺傷力。（二）4
    顆，認均係由土造金屬彈殼加裝直徑7.9mm 金屬彈頭而成之
    土造子彈，經取樣1 顆試射結果，可擊發，認具殺傷力。四
    、送鑑子彈2 顆，鑑定情形如下：（一）1 顆，認係口徑9m
    m 之制式子彈，認具殺傷力。（二）1 顆，認係由土造金屬
    彈殼加裝直徑8.8mm 金屬彈頭而成之改造子彈，經實際試射
    結果，可擊發，認具殺傷力。五、送鑑散彈槍子彈1 顆，認
    係12GAUGE 制式霰彈，認具殺傷力。此均有內政部警政署刑
    事警察局95年3 月20日刑鑑字第0950035144號槍彈鑑定書、
    95年6 月23日刑鑑字第0950056869號槍彈鑑定書各1 份在卷
    可佐（見偵一卷第35-40 頁，偵二卷第68-75 頁）。足見前
    揭扣案之槍、彈均具有殺傷力，應屬槍砲彈藥刀械管制條例
    所規定之槍砲、彈藥，依同條例第5 條規定，非經中央主管
    機關許可，均不得持有。被告未經許可持有本件附表所示上
    開槍枝、子彈之事實，堪可認定。
三、被告於原審及本院雖均辯稱：本件槍枝、子彈均係向甲○○
    取得，係甲○○沒有錢，以半脅迫的方式，將該等槍彈賣給
    伊，伊害怕甲○○對其家人不利，才同意買等語（見原審卷
    第26、53頁，本院卷第39頁）。惟此業經甲○○否認並證稱
    ：伊因朋友住院，向被告借了5 千元，並拿1 支塑膠料質白
    色的ＢＢ彈玩具槍給被告，劉昭麟有看到，並無交有殺傷力
    的改造手槍及子彈給被告等語在卷（見偵一卷第63頁）。證
    人劉昭麟於檢察官訊問時雖證稱：94年10月、11月間，有一
    次在其民生二路46巷13號住處，見到甲○○向被告借錢，被
    告拿錢給甲○○，甲○○拿1 支銀白色的槍給被告，後來槍
    的狀況如何，伊不知道。伊不確定該槍是否本件扣案之84型
    改造手槍（即附表編號2 之改造手槍），該槍是否為ＢＢ彈
    的槍，伊亦不知道等語（見偵二卷第96-99 頁），然縱認劉
    昭麟所證為事實，亦不能證明劉昭麟所見甲○○交付予被告
    之槍枝為有殺傷力之改造手槍，更無從推認為本件附表編號
    2 所示之改造手槍。再者，被告於檢察官偵訊中陳稱：本件
    全部槍枝均是甲○○所交付，都是甲○○至伊高雄縣鳥松鄉
    美麗皇家大樓租屋處賣給伊，價錢2 萬5 千元至5 萬元等語
    （見偵二卷第59-60 頁），互核兩人之陳述，證人劉昭麟上
    開證述關於交付槍枝之地點及價錢與被告所述各情亦顯有不
    同。況甲○○若有意持槍恐嚇被告交付金錢，實亦無須陸續
    將本件多把槍枝、子彈交付被告，又被告如係恐甲○○對其
    本人或家人不利，亦只須依甲○○之要求交付金錢即可，更
    無須一再收受該等槍枝、子彈。被告上開所辯顯違事理，無
    足採信。
四、綜上所述，被告本件犯罪事實明確，堪可認定。
五、適用法律及量刑
（一）查被告行為後，刑法業於94年2 月2 日經總統以華總一義
      字第09400014901 號令修正公布，並於95年7 月1 日施行
      ，刑法施行法第1 條之1 亦於95年6 月14日經總統以華總
      一義字第09500085181 號令公布施行，參酌最高法院95年
      5 月23日刑事庭第8 次會議決議，修正後刑法第2 條第1
      項之規定，係規範行為後法律變更所生新舊法律比較適用
      之準據法，於修正後刑法施行後，應適用修正後刑法第2
      條第1 項之規定，為「從舊從輕」之比較。另於比較時應
      就罪刑有關之共犯、未遂犯、想像競合犯、牽連犯、連續
      犯、結合犯，以及累犯加重、自首減輕暨其他法定加減原
      因（如身分加減）與加減比例等一切情形，本於統一性及
      整體性原則，綜其全部罪刑之結果而為比較。本院審酌：
   1、修正後刑法第33條第5 款規定「罰金：新臺幣一千元以上
      ，以百元計算之。」，與修正前刑法第33條第5 款規定「
      罰金：一元以上。」不同，經比較新舊法結果，以被告行
      為時之舊法較為有利於被告。
   2、被告行為後，刑法第56條連續犯之規定，業於94年1 月7
      日修正刪除、同年2 月2 日公佈，並於95年7 月1 日施行
      ，被告連續非法持有改造手槍犯行，因行為後新法業已刪
      除連續犯之規定，此刪除雖非犯罪構成要件之變更，但顯
      已影響行為人刑罰之法律效果，自屬法律有變更，依新法
      第2 條第1 項規定，比較新、舊法結果，仍應適用較有利
      於被告之行為時法律即舊法論以連續犯（最高法院95年第
      8 次刑事庭會議決議參照）。
   3、新修正刑法第47條關於累犯之規定，增加犯罪行為人之再
      犯係出於「故意」者，始有累犯加重之適用。本案被告再
      犯本案之罪，係出於故意，無論依修正前或修正後之刑法
      第47條規定（修正後係刑法第47條第1 項），均構成累犯
      ，依新修正之刑法第2 條第1 項前段之規定，應適用行為
      時之修正前刑法第47條規定論處。
   4、綜合上述修正前、後之比較，自應適用被告行為時之法律
      ，予以論處。
   5、另按被告行為後，修正後之刑法第55條關於想像競合犯之
      規定，增訂「但不得科以較輕罪名所定最輕本刑以下之刑
      」之但書規定。依最高法院95年5 月23日第8 次刑事庭會
      議決議，認此係科刑之限制，為法理之明文化，非屬法律
      之變更，附此敘明。
（二）核被告所為，係犯槍砲彈藥刀械管制條例第7 條第4 項之
      未經許可持有手槍罪、第8 條第4 項之未經許可持有可發
      射子彈具有殺傷力之改造槍枝，及第12條第4 項之未經許
      可持有子彈罪。被告先後兩次持有具有殺傷力之改造槍枝
      及附表所示子彈，其持有之時間緊接，而分別犯同一犯罪
      構成要件，顯均係基於概括犯意為之，應均依修正前刑法
      第56條連續犯之規定，各論以連續持有改造手槍、連續持
      有子彈之一罪。又被告以一持有行為，同時持有上開制式
      手槍1 支及上開連續犯其中附表編號7 、10之改造槍枝及
      附表編號8 、9 、11-13 所示子彈，與上開連續持有改造
      槍枝及連續持有子彈等犯行，為想像競合犯，應從一重之
      未經許可持有手槍罪論處。又被告前於85年間，因肅清煙
      毒條例案件，經臺灣高等法院高雄分院以86年度上訴字第
      2004號判處有期徒刑4 年6 月，褫奪公權3 年確定；又因
      違反麻醉藥品管理條例案件，經臺灣高等法院高雄分院以
      86年度上易字第1411號判處有期徒刑7 月確定；再於86年
      間，因偽造文書案件，經本院判處有期徒刑4 月確定，嗣
      經定應執行有期徒刑5 年，褫奪公權3 年確定。而於90
      年4 月26日因縮短刑期假釋出監，又因違反毒品危害防制
      條例案件，經撤銷假釋，而於91年5 月23日入監執行殘刑
      3 年3 月5 日，而於94年7 月22日縮刑期滿，翌日執畢出
      監，此有臺灣高等法院被告前案紀錄表1 份在卷可參（見
      本院卷第22-29 頁），其於有期徒刑執行完畢後5 年內，
      再故意犯本案有期徒刑以上之罪，為累犯，應依修正前刑
      法第47條規定加重其刑。
（三）撤銷改判之理由：
  １、原判決認被告犯本罪，事證明確，予以論科，固非無見。
      惟(1)原判決認定本件槍、彈均係被告購自甲○○，認定事
      實尚非正確，理由已如前述。(2)本件先後兩次持有具殺傷
      力改造槍枝及子彈之行為，持有之起始點已約1 個月，先
      後被查獲之時點亦相距逾1 個月，尚難認係單一持有行為
      ，原判決認被告係以一行為持有附表所示全部槍彈，而逕
      適用刑法第55條想像競合犯之規定，從一重之持有手槍罪
      處斷，適用法律非無違誤。
  ２、被告上訴意旨略以：被告於95年3 月7 日在香格里拉飯店
      係先遭警查獲持有海洛因，乃向警方自首其所駕之ＺＭ─
      1799號自用小客車內有附表編號1-5 所載之槍彈；另同年
      4 月18日，被告亦係遭警臨檢查獲海洛因，而自動供出尚
      持有附表編號6-13號槍彈，被告主動向警方表明持有槍、
      彈，並報繳其持有之全部槍、彈，應依刑法第62條、槍砲
      彈藥刀械管制條例第18條第1 項之規定減輕其刑。又被告
      於本院審理中另供稱：甲○○另外交給伊1 支手槍，丙○
      ○說那支槍是他的就取走了，該槍枝也是甲○○賣給伊等
      語，已供出該支手槍來源與去向，應依槍砲彈藥刀械管制
      條例第18條第4 項規定減輕其刑云云，指摘原判決不當。
      惟按(1)自首以對於未發覺之罪投案而受裁判為要件，如案
      件已發覺，則被告縱有投案陳述自己犯罪之事實，亦祇可
      謂為自白，不能認為自首；另裁判上之一罪，其一部分犯
      罪既已因案被發覺，雖在檢察官或司法警察官詢問中被告
      陳述其未發覺之部分犯罪行為，並不符合刑法第62條之規
      定，不應認有自首之效力（最高法院95年臺上字第1785號
      判決意旨參照）。本件海巡署南部地區巡防局屏東機動查
      緝隊於95年3 月7 日搜索查獲本案時，所持搜索票應扣押
      物一欄固僅記載「製造、販賣毒品之相關證物」，然搜索
      範圍欄即已記載搜索物件為黑色賓士轎車（ＺＭ─1799、
      6 Ｍ─6869），有該搜索票2 張及搜索扣押筆錄1 份在卷
      可查（見警一卷第26頁-30 頁），且警方於95年3 月7 日
      晚間8 時許，在高雄市三民區○○○路208 號香格里拉飯
      店302 號房內，因違反毒品危害防制條例案件，經警持搜
      索票前往搜索，而於該房間之桌上查獲上開車牌號碼ZM-
      1799自用小客車停於該飯店停車場之停車單，而為警循線
      於其所駕駛之車牌號碼ZM-1799 自用小客車上，查獲扣得
      如附表編號1 至5 所示之槍、彈等情，業經當時參與搜索
      之警員鄭渟嶽於本院審理中證述明確（見本院卷176-178
      頁），此部分鄭渟嶽雖稱：是帶被告停車場去搜索車子的
      時候才發覺本件車上的槍彈，搜索過程中被告有無告訴警
      方車上有槍彈，或者搜到槍彈，乙○○才承認槍彈為其所
      有，伊忘記了。惟鄭渟嶽嗣於檢察官訊問時則證稱：車牌
      號碼ZM-1799 自用小客車上的槍、彈係警方執行搜索該車
      時發現才知道車內有槍彈等情明確（見本院卷第177 頁）
      。綜其證詞，警方係在搜索車子之時始發現被告持有該等
      槍彈應可認定，蓋該次查獲之改造手槍1 支及彈匣兩只、
      子彈4 顆均係在該車右前座的紅色腰包內，有扣押物品目
      錄表1 張可資為憑（見警一卷第38頁），故警方一開始搜
      索該車即會發現該腰包內之槍彈無疑，被告縱於查獲該腰
      包內之槍支子彈的過程中承認該等槍支為其所有，並再供
      出後車廂尚有其它槍彈亦無由構成自首。從而，被告此部
      分並無自首甚明。再者，被告於95年4 月18日凌晨1 時40
      分許，為警查獲持有扣案如附表編號6 至9 所示之槍彈前
      ，即向警方自首持有上開槍彈乙情，固據證人顏光勇、顧
      玉光於原審審理時結證綦詳（見原審卷第137-140 頁）。
      然查，被告持有扣案如附表編號1 至5 所示之槍、彈犯行
      部分，與第二次所查獲槍彈有裁判上一罪關係，已如前述
      。被告於95年3 月7 日，即經查獲附表編號1 至5 所示之
      槍、彈，是被告所涉一部分犯罪既已因案被發覺，雖嗣於
      同年4 月18日在司法警察官詢問中陳述其未發覺之持有附
      表編號6 至13所示槍彈犯罪行為，然依上揭判決意旨所示
      ，並不符合刑法第62條或槍砲彈藥刀械管制條例第18條第
      1 項自首之規定，自不得據以減輕其刑。又槍砲彈藥刀械
      管制條例第18條第4 項係規定自白之情形，必須於偵查或
      審判中自白，並供述全部槍械、彈藥之來源及去向，因而
      查獲或因而防止重大危害治安事件之發生者，始能減免其
      刑，該第4 項既謂「並」供述全部槍砲、彈藥、刀械之來
      源「及」「去向」，自係指已將槍械、彈藥移轉與他人持
      有之情形而言，不包括仍為自己持有之情形在內，此觀同
      條第1 項後段係指已移轉他人持有之情形始有「去向」可
      明（最高法院90年度臺上字第3561號判決意旨參照）。查
      被告持有上開槍彈，並未將槍彈移轉他人，依上揭判決要
      旨，尚不得依槍砲彈藥刀械管制條例第18條第4 項規定，
      減輕或免除其刑。被告上訴指摘原審未予減刑，自無理由
      。惟原判決既有上開可議，仍應由本院予以撤銷改判。
（四）爰審酌被告無視於政府嚴格管制槍枝之政策，竟逕行持有
      如附表所示之具殺傷力制式手槍1 支、改造手槍4 支、子
      彈等違禁物，火力極其強大，藐視公共規範，欠缺守法觀
      念，所為對社會治安已有顯著而重大之危害，惡性重大。
      犯後猶以他人迫其收受本件等飾詞為辯，試圖脫免罪責，
      犯後態度不佳，惟念其於95年4 月18日凌晨1 時40分許，
      在高雄市前鎮區○○○路475 巷1 弄內，因持有第一級毒
      品海洛因（另案判決確定），形跡可疑，為警盤查查獲時
      ，自承於其所駕駛之車牌號碼ZM-1799 號小用客車內藏有
      如附表編號6 至9 所示之槍、彈，因而為警查獲。再於同
      日凌晨4 時許，帶同警方前往其位於高雄市○○區○○街
      83號8 樓住處之地下室樓梯間，查獲如附表編號10至13所
      示之物，未擴大持有槍彈之危害等一切情狀，量處如主文
      第2 項所示之刑，併科罰金新臺幣60萬元。又本案被告犯
      罪時刑法第42條第2 項前段規定：「易服勞役以1 元以上
      3 元以下折算1 日。」又行為時之易服勞役折算標準，業
      據修正前罰金罰鍰提高標準條例第2 條前段規定，就其原
      定數額提高為100 倍折算1 日，則本案被告行為時之易服
      勞役折算標準，應以銀元100 元以上300 元以下折算1 日
      ，即新臺幣300 元以上900 元以下折算1 日。95年7 月1
      日修正公布施行之刑法第42條第3 項前段規定：「易服勞
      役以新臺幣1,000 元、2,000 元或3,000 元折算1 日。」
      此部份以修正後之折算標準有利於被告。惟修正前第42條
      第2 項但書規定，易服勞役之期限不得逾6 個月，修正後
      第42條第3 項但書則規定，易服勞役之期限不得逾1 年，
      修正後易服勞役之期限，顯然較修正前為長，就此而言，
      對行為人反而較為不利。以本案宣告刑併科罰金部分為60
      萬元，如依舊法易服勞役，則應依修正前刑法第42條第2
      項但書規定，期限不得逾6 個月；按「刑法第四十二條第
      三項係規定罰金總額縱以三元折算勞役一日，其期限仍逾
      六個月，不能依同條第二項定折算標準時之辦法，本件所
      處上訴人罰金三百元如易服勞役以二元或三元折算一日，
      尚可不逾六個月，即無依第三項之比例方法折算罰金總額
      之必要」（最高法院28年1767號判例參照）。本件如依新
      法規定，而以最有利於被告之新台幣3,000 元折算1 日結
      果，其折算期間仍超過6 個月，自較修正前之規定為不利
      ，自應依修正前刑法第42條規定，就併科罰金部分諭知易
      服勞役之折算標準，併此敘明。扣案如附表所示之具殺傷
      力之制式手槍、改造手槍、子彈，均屬違禁物，不問屬於
      犯人與否，均應依刑法第38條第1 項第1 款之規定，宣告
      沒收。至送鑑定時試射之制式子彈5 顆（詳如附表編號4
      所示之試射子彈1 顆、編號8 所示之試射子彈4 顆）、土
      造子彈2 顆（詳如附表編號5 所示之試射子彈1 顆、編號
      9 所示之試射子彈1 顆）、改造子彈1 顆（詳如附表編號
      12所示之試射子彈1 顆），經試射後已不存在，其所留彈
      頭、彈殼，並非違禁物，無庸併予宣告沒收，併此敘明。
五、公訴人於原審言詞辯論程序雖另稱：被告於警詢中承認購得
    玩具槍枝後，將槍枝交由真實姓名年籍均不詳綽號「小劉」
    之男子磨掉阻鐵，又4 支模型槍有委託綽號「阿祥」（應係
    「阿雄」）之人改造成具有殺傷力之槍枝，且此等改造槍枝
    均有殺傷力，因認被告此部份所為，涉犯槍砲彈藥刀械管制
    條例第8 條第1 項改造槍枝罪嫌等語。惟查：
（一）按公訴人此部分所指被告委由小劉及阿雄改造之槍枝均係
      指附表編號1 、2 之改造手槍及警方所稱之改造手槍半成
      品2 支（未送鑑定），警一卷第12、13頁被告警詢筆錄參
      照，合先敘明。
（二）本件公訴人認被告涉有改造上開槍枝犯罪，係以被告於警
      詢、偵訊時之自白、扣案槍枝為其主要論據。被告固曾於
      95年3 月8 日警詢供稱：附表編號1 、2 之改造手槍係請
      綽號「小劉」的朋友改造等語（見警一卷第8 頁）；然其
      於同年月10日警詢又改稱：其購得之4 支模型槍（即附表
      編號1 、2 之改造手槍及2 支警方所稱之改造手槍半成品
      ），係交由綽號「阿雄」之人以車床貫穿槍管組成可擊發
      子彈之改造手槍等語（見警一卷第13頁），惟於同次警詢
      又稱：該2 把半成品改造手槍係裝空氣瓶打BB彈的玩具槍
      等語（見警一卷第13頁）；被告於偵查中又改稱：伊先後
      向一家「槍神」的玩具槍店購得附表編號1 、2 的改造手
      槍，該店老闆自己有幫人改造手槍，其中編號1 的改造手
      槍是伊請朋友將槍管阻鐵磨掉等語（見偵二卷第36頁），
      其歷次所供情節均顯有歧異，除此之外，亦無查獲任何改
      造槍支之工具及零件可為佐證，自難僅以被告先後不一之
      自白為唯一證據，認定被告有此自行改造手槍之犯罪。此
      部分公訴人所指事實自屬不能證明。按此部分公訴人於原
      審審理中當庭所擴張之被告犯罪事實，並未在起訴書記載
      之範圍，其當庭擴張起訴範圍，效果與併案審理無異，此
      部分既無從證明，即與起訴部分無裁判上或實質上一罪關
      係，本院即無從併為審理。原判決此部分不另為無罪之諭
      知，亦非妥適。
據上論斷，應依刑事訴訟法第369 條第1 項前段、第364 條、第
299 條第1 項前段，槍砲彈藥刀械管制條例第7 條第4 項、第8
條第4 項、第12條第4 項，刑法第2 條第1 項前段、第11條前段
、第55條、第38條第1 項第1 款、修正前刑法第56條，第47條、
第42條第3 項，修正前罰金罰鍰提高標準條例第2 條，判決如主
文。
本案經檢察官郭振昌到庭執行職務。
中　　華　　民　　國　　96　　年　　7　　月　　19　　日
                  刑事第八庭審判長法　官   李炫德
                                  法  官   陳志銘
                                  法  官   蔡國卿
以上正本證明與原本無異。
如不服本判決應於收受本判決後10日內向本院提出上訴書狀，其
未敘述上訴理由者，並得於提起上訴後10日內向本院補提理由書
狀（均須按他造當事人之人數附繕本）「切勿逕送上級法院」。
中　　華　　民　　國　　96　　年　　7　　月　　19　　日
　　　　　　　　　　　　　　　　　書記官   楊茱宜
附錄本案論罪科刑法條：
槍砲彈藥刀械管制條例第7條第4項：
未經許可，持有、寄藏或意圖販賣而陳列第1 項所列槍砲、彈藥
者，處5 年以上有期徒刑，併科新臺幣1 千萬元以下罰金。
槍砲彈藥刀械管制條例第8條第4項
未經許可，持有、寄藏或意圖販賣而陳列第1 項所列槍枝者，處
3 年以上10年以下有期徒刑，併科新臺幣700 萬元以下罰金。
槍砲彈藥刀械管制條例第12條第4項：
未經許可，持有、寄藏或意圖販賣而陳列子彈者，處5 年以下有
期徒刑，併科新臺幣3 百萬元以下罰金。
附表：
┌─┬─────┬─────┬──────┬──────┐
│編│ 查獲時間 │ 查獲地點 │槍彈種類、數│  備    註  │
│號│          │          │量          │            │
├─┼─────┼─────┼──────┼──────┤
│1 │95年3 月7 │高雄市三民│仿BERETTA 廠│槍枝管制編號│
│  │日晚間8 時│區○○○路│92FS型半自動│0000000000  │
│  │許        │208號302室│手槍所製造之│            │
│  │          │          │槍枝換裝土造│            │
│  │          │          │金屬槍管改造│            │
│  │          │          │而成之改造手│            │
│  │          │          │槍1 支      │            │
├─┼─────┼─────┼──────┼──────┤
│2 │同上      │同上      │仿BERETTA 廠│槍枝管制編號│
│  │          │          │84型半自動手│0000000000  │
│  │          │          │槍製造之槍枝│            │
│  │          │          │換裝土造金屬│            │
│  │          │          │槍管及土造金│            │
│  │          │          │屬槍機改造而│            │
│  │          │          │成之改造手槍│            │
│  │          │          │1支         │            │
├─┼─────┼─────┼──────┼──────┤
│3 │同上      │同上      │口徑9mm 制式│            │
│  │          │          │子彈12顆    │            │
├─┼─────┼─────┼──────┼──────┤
│4 │同上      │同上      │口徑0.380 吋│已經實際試射│
│  │          │          │制式子彈1 顆│，無庸併予宣│
│  │          │          │            │告沒收      │
├─┼─────┼─────┼──────┼──────┤
│5 │同上      │同上      │直徑9.67 mm │已經實際試射│
│  │          │          │、長度18.90m│，無庸併予宣│
│  │          │          │m 金屬彈殼及│告沒收      │
│  │          │          │直徑8.75 mm │            │
│  │          │          │金屬彈頭組合│            │
│  │          │          │而成之土造子│            │
│  │          │          │彈1顆       │            │
├─┼─────┼─────┼──────┼──────┤
│6 │95年4 月18│高雄市前鎮│捷克CZ廠75型│槍枝管制編號│
│  │日凌晨1 時│區○○○路│口徑9mm 制式│0000000000  │
│  │40分許    │475巷1弄內│半自動手槍1 │            │
│  │          │          │支          │            │
├─┼─────┼─────┼──────┼──────┤
│7 │同上      │同上      │仿WALTHER 廠│槍枝管制編號│
│  │          │          │PPK/S 型半自│0000000000  │
│  │          │          │動手槍製造之│            │
│  │          │          │槍枝換裝土造│            │
│  │          │          │金屬槍管而成│            │
│  │          │          │支改造手槍1 │            │
│  │          │          │支          │            │
├─┼─────┼─────┼──────┼──────┤
│8 │同上      │同上      │口徑9mm 制式│經試射4 顆，│
│  │          │          │子彈7顆     │餘3顆（已經 │
│  │          │          │            │實際試射部分│
│  │          │          │            │，無庸併予宣│
│  │          │          │            │告沒收）    │
├─┼─────┼─────┼──────┼──────┤
│9 │同上      │同上      │土造金屬彈殼│經試射1 顆，│
│  │          │          │加裝直徑7.9m│餘3 顆（已經│
│  │          │          │m 金屬彈頭而│實際試射部分│
│  │          │          │成之土造子彈│，無庸併予宣│
│  │          │          │4顆         │告沒收）    │
├─┼─────┼─────┼──────┼──────┤
│10│95年4 月18│高雄市楠梓│仿GLOCK 廠17│槍枝管制編號│
│  │日凌晨4 時│區○○街83│型半自動手槍│0000000000  │
│  │許        │號8 樓住處│製造之槍枝換│            │
│  │          │地下室樓梯│裝改造金屬槍│            │
│  │          │間        │管而成之改造│            │
│  │          │          │手槍1支     │            │
├─┼─────┼─────┼──────┼──────┤
│11│同上      │同上      │口徑9mm 制式│            │
│  │          │          │子彈1顆     │            │
├─┼─────┼─────┼──────┼──────┤
│12│同上      │同上      │土造金屬彈殼│已經實際試射│
│  │          │          │加裝直徑8.8m│，無庸併予宣│
│  │          │          │m 金屬彈頭而│告沒收      │
│  │          │          │成之改造子彈│            │
│  │          │          │1顆         │            │
├─┼─────┼─────┼──────┼──────┤
│13│同上      │同上      │12GAUGE 制式│            │
│  │          │          │霰彈        │            │
└─┴─────┴─────┴──────┴──────┘
